【裁判字號】    94,訴,721
【裁判日期】    950127
【裁判案由】    傷害致死
【裁判全文】
臺灣屏東地方法院刑事判決
94年度訴字第721號
公  訴  人  臺灣屏東地方法院檢察署檢察官
被      告  丁○○
指定辯護人  本院公設辯護人  庚○○
上列被告因傷害致死案件, 經檢察官提起公訴（94年度偵字第10
58號）, 本院判決如下：
    主  文
丁○○無罪。
    理  由
一、公訴意旨略以：被告丁○○於民國94年2 月5 日14時30分許
    , 在屏東縣潮州鎮○○路9 號辛○○所經營之路邊攤, 與戊○○（另由檢察官為不起訴處分）、陳順明、甲○○等友人
    飲酒時, 因戊○○與陳順明2 人發生口角衝突, 丁○○居中
    勸架未獲理會, 戊○○復與丁○○發生口角, 丁○○氣憤之
    餘, 竟基於傷害之犯意, 先出手毆打戊○○頭部2 下（傷害
    部分未據告訴）, 並要求甲○○將戊○○推入房內休息, 再
    出手毆打陳順明頭部, 致陳順明失去重心向後直接倒臥地上
    , 受有頭部外傷合併頭骨骨折、顱腔內之硬腦膜上、下腔出
    血、蜘蛛膜下腔出血及腦挫傷之傷害, 丁○○見狀迅即騎機
    車逃離現場, 陳順明經緊急送醫後於翌日16時不治身亡。因
    認被告丁○○涉有刑法第277 條第2 項之傷害致死罪嫌。
二、本件公訴人認被告涉有上揭犯嫌, 乃以被告於警詢及偵查時
    陳稱其有於上揭時地, 與戊○○及陳順明一同飲酒等語; 證
    人戊○○、己○○於警詢及偵查時證稱被告有上揭傷害犯行
    及法務部法醫研究所（94）醫鑑字第0270號鑑定書1 份認被
    害人係遭毆打受傷, 死亡方式為他殺等為主要論據。訊據被
    告丁○○固坦認有於前開時地, 與被害人陳順明及戊○○等
    人共同飲酒, 飲酒中陳順明與曾某發生衝突, 伊即上去勸架
    等情, 惟堅決否認有何傷害致死犯行, 辯稱：我在勸架時,
    曾以手隔開戊○○和陳順明, 因為陳順明個子不高, 以致我
    的手部碰到陳順明臉部, 我並沒有毆打陳順明頭部等語。
三、按犯罪事實應依證據認定之, 無證據不得認定犯罪事實。不
    能證明被告犯罪者, 應諭知無罪之判決, 刑事訴訟法第154
    條、第301 條第1 項分別定有明文。次按認定犯罪事實所憑
    之證據, 雖不以直接證據為限, 間接證據亦包括在內，然而
    無論直接或間接證據, 其為訴訟上之證明, 須於通常一般之
    人不致有所懷疑, 而得確信其為真實之程度者, 始得據為有
    罪之認定, 倘其證明尚未達到此一程度, 而有合理之懷疑存
    在時, 即無從為有罪之認定, 最高法院76年台上字第4986號
    判例可資參照。
四、經查：
    (一)證人戊○○固曾於警詢及偵查程序中以共同被告身分陳述
      本案相關情節（警卷第8 頁及94年偵字第1058號卷第25頁
      筆錄參照）, 惟觀其內容, 僅有言及被告出手毆打其本人
      身體之過程, 並無一語指涉被告曾出手毆打被害人陳順明
      。且證人戊○○在警詢中所言乃審判外之陳述; 其在偵查
      中所為之陳述則未以證人身份具結, 依法均無證據能力,
      不得為本件之證據。公訴意旨以其在警詢及偵查中之陳述
      作為本件不利被告之犯罪證據, 顯有誤會。
    (二)又另名證人己○○於警詢、偵查及本院審理中雖均證稱被
      告丁○○曾於上揭時、地出手毆打被害人陳順明之頭部,
      致陳順明倒地等情綦詳（警卷第24、25頁、94年偵字1058
      號卷第43頁及本院卷第160 頁筆錄參照）, 惟其在偵查程
      序中竟一度改稱: 「當時... 戊○○有出拳打陳順明, 『
      丁○○在旁勸架沒有出拳。』」云云（94年偵字第1058號
      卷第11頁）, 而迥異於前開證詞。證人於本院審理時陳稱
      上開歧異處乃遭不明人士恐嚇所致（本院卷161 頁背面）
      , 然並未提供具體對象以資查證, 是其證詞反覆變化之原
      因尚屬不明, 無從認定何者較為可信, 此為疑點一; 再者
      , 證人己○○於本院審理中證稱被害人陳順明「臉部」或
      「額頭」遭被告毆打「一拳」後旋即倒地（本院卷第160
      頁）。惟鑑定人即法醫研究所法醫丙○於本院審理時則證
      稱: 被害人頭部所受傷勢, 需毆打「超過一次以上」方可
      能造成, 且被害人頭頂大面積出血, 所受傷害主要來自「
      頭頂上面」（本院卷第110 頁、111 頁背面參照）, 與證
      人所述之毆打部位及毆打次數並不相符, 此為疑點二。又
      公訴意旨雖依證人之前開證詞認定被害人係受被告毆打後
      倒臥地面死亡（起訴書犯罪事實欄參照）, 惟鑑定人丙○
      於本院審理中證稱: 由被害人左額葉蜘蛛膜下腔出血之傷
      勢研判, 不排除被告曾經有向後跌倒之情形, 但並非主要
      致命傷（本院卷第110 頁、第111 頁參照）。因此, 證人
      所證述之毆打情節與被害人死亡之原因亦難吻合, 此為疑
      點三。末查, 案發當時, 除被告丁○○及證人己○○外,
      尚有證人羅崑成、乙○○、洪李麗貞、張許麗芬及甲○○
      等多人在現場附近（各該證人於警詢及偵查中之陳述參照
      ）, 且案發時間係白晝, 地點又為路旁供公眾飲食之攤位
      , 並非隱密場所, 若被害人果係在激烈爭吵後遭毆打致死
      , 衡情應有附近民眾聞聲而來並目睹案發經過, 惟上揭證
      人中竟只有證人己○○一人指證被告出手毆打被害人, 顯
      與常理不合, 足以令人懷疑本件案情仍有隱晦不明之處,
      難以僅憑證人己○○一人之詞即認定全部案發經過。況證
      人己○○之證詞尚有上開諸多疑點, 並未達使通常一般人
      確信其為真實之程度, 揆諸前開法律規定及判例見解, 自
      不得作為不利被告事實之積極證據。
    (三)證人戊○○及己○○之證詞既無法作為本件被告之犯罪證
      據, 已如前述, 則卷附法務部法醫研究所法醫解剖鑑定結
      果, 縱認定被害人係遭他人毆打致死, 亦不能單獨用以推
      論係由被告所為, 其理至明, 無待深論。
    (四)依上說明, 公訴人所舉之證據尚不足以證明被告確有傷害
      致死之犯行。此外, 又查無其他積極證據, 足認被告確有
      公訴人所指之犯行, 不能證明被告犯罪, 揆諸前開法律規
      定及判例意旨, 依法應諭知無罪之判決。
據上論斷, 應依刑事訴訟法第301 條第1 項, 判決如主文。
中    華    民    國    95    年    1     月    27    日
                刑事第四庭    審判長  法  官  莊鎮遠
                                      法  官  劉敏芳
                                      法  官  王以齊
以上正本證明與原本無異。
如不服本判決應於收受本判決送達後十日內向本院提出上訴書狀
，其未敘述上訴理由者，並得於提起上訴後十日內向本院補提理
由書狀（均須按他造當事人之人數附繕本）「切勿逕送上級法院
」
中    華    民    國    95    年    1     月    27    日
                                      書記官  盧姝伶


司法院資訊處製作；財團法人民間司法改革基金會備份。
